【裁判字號】    90,台上,7202
【裁判日期】    901123
【裁判案由】    毀損
【裁判全文】
最高法院刑事判決                                九十年度台上字第七二○二號
    上  訴  人  台灣高等法院檢察署檢察官
    被      告  甲○○
右上訴人因被告毀損案件，不服台灣高等法院中華民國八十八年一月二十一日第二審
判決（八十七年度上訴字第五三四四號，起訴案號：台灣板橋地方法院檢察署八十六
年度偵字第一二○一五號），提起上訴，本院判決如左：
    主  文
原判決撤銷，發回台灣高等法院。
    理  由
本件原判決以公訴意旨略以：被告甲○○明知台北縣中和市○○街二十五巷十二弄十
號旁之違章鐵皮棚架屋，係告訴人許萬貴僱工搭建而為該屋之所有權人，竟仍於民國
八十六年五月六日十四時三十分許，僱請不知情之工人丘天清，將該鐵屋屋頂拆除，
致令不堪使用，並使該屋內許萬貫存放之裝潢機具、材料遭雨水浸漬潮損。因認被告
涉有刑法第三百五十三條、第三百五十四條之罪嫌云云。經審理結果，認被告犯罪不
能證明，因而撤銷第一審論處被告以毀壞他人建築物罪刑之判決，改判諭知該被告無
罪，固非無見。惟：（一）按審理事實之法院對於被告有利及不利之證據，應一律注
意，詳為調查，而后綜合全案證據資料，本於經驗法則以定其取捨，並將取捨證據及
得心證之理由於判決內詳為說明，方屬適法。故證據雖已調查，而尚有其他部分並未
調查，仍難遽為被告有利或不利之認定；如有應調查之證據未予調查，率行判決，其
判決當然為違背法令。經查原判決係以被告甲○○為系爭鐵皮屋所在地之所有權人，
且能提出當年出資興建鐵棚屋支付工程費之證明，而為被告有利之認定。惟據被告於
歷審均供稱：「（問：車庫何時請何人搭建？）陳建雄、簡木火搭蓋，我簽發支票給
他們付款」（偵查卷第二一五頁反面）、「（問：工程款交給何人？）我交給陳進雄
及簡木火」（偵查卷第二三九頁反面）、「（問：何人付款？）是我付款，我直接付
款給他們二人……錢是我簽發本票支付，總共十一萬五千元（新台幣－以下同），我
簽發華銀本票二紙支付」（偵查卷第二四八頁反面）、「是我開二張支票給陳進雄，
總共十一萬五千元……我直接交給陳進雄……是許萬貴介紹來的，我有向工人說怎麼
蓋，蓋的期間，我天天有去看」（第一審卷第十五頁）等語，既然被告於施工期間天
天監工，自應與工人熟識，然據施工之證人陳建雄及簡木火均證稱：「（問：在搭建
填地施工期間都是誰過來及監工？）許萬貴」、「（問：甲○○有來看過嗎？）沒有
」、「（問：你們認識甲○○嗎？）不認識，直到上次高院開庭時才見過第一次面，
今天是第二次」，並均證稱工錢是許萬貴所付，簡木火並證稱：許萬貴是在伊下完水
泥之後馬上以現金給付等語（第一審卷第四十七頁），依前開證人二人所述，顯與被
告供述各節完全相異，且陳建雄係於七十二年五月間以估價單向許萬貴請款，總金額
為十二萬一千三百五十九元，有估價單影本一紙附卷可按（偵查卷第一四○頁），尚
未列計簡木火部分之款項，即已超過上開二紙本票之總金額，況上開二紙本票存根聯
受款人欄分別記載：「阿城、鐵窗」及「鐵架、阿城」（同上卷第二五一頁），則其
是否為支付陳建雄之工程款所簽發？即非無疑。又簡木火部分之工程款，被告係如何
支付？且該二紙本票究係何人提示具領（按華南商業銀行積穗分行所提供提示之行庫
、帳戶是否正確，應請再予究明）？被告既供稱伊係將該二紙本票直接交付與陳建雄
，而非由許萬貴轉交，何以票頭上未註明陳建雄而係「阿城」（即許萬貴）？如此註
記，是否符合許萬貴所稱：伊所須用之票據，係向被告借用，被告會註明「阿城」用
資區別等語，均仍待調查釐清，以為事實判斷之依據，原審未予調查，於事實未明前
，遽以被告所提供之本票票頭記載「阿城」、「鐵窗」、「鐵架」等字樣，即為被告
有利之認定，而就證人陳建雄、簡木火二人所為上開不利於被告之證詞，何以不足採
信，亦未於判決中敘明其理由，非惟有應於審判期日調查之證據未予調查之違法，且
有判決不備理由之違誤。（二）又按房屋稅係向房屋所有人徵收，其設有典權者，向
典權人徵收之，共有房屋向共有人徵收，由共有人推定一人繳納，其不為推定者，由
現住人或使用人代繳，房屋稅條例第四條第一項定有明文。本件系爭房屋之房屋稅何
以認定係向告訴人許萬貴徵收？台北縣稅捐稽徵處係以該條項何種情形認定徵收之對
象？如鐵棚屋係被告所興建，又係座落於被告所有之土地上，何以未向被告徵收？此
亦為判斷該鐵棚屋所有人之間接證據之一，原審未向稅捐處查明，以為判斷之依據。
遽以鐵棚屋蓋在被告所有之土地上，由被告出資興建，則稅捐由告訴人負責繳納，等
於由告訴人分攤部分管理費用，被告又何樂而不為，而為被告有利之認定，尚嫌速斷
，自難昭折服。（三）按事實審法院對於證據之判斷與事實之認定，除刑事訴訟法已
有明定之證據法則應遵守外，通常皆以本於生活經驗上認為確實之經驗法則、或理則
上當然之論理法則為其依據，倘事實審法院對於證據之判斷，欠缺其合理性或適合性
而與事理顯有矛盾，即與經驗法則或論理法則有所違背，所為判決當然違法。經查系
爭鐵棚屋自七十二年興建完成，迄至八十五年訟爭時止，期間二人就該鐵棚屋停放被
告車輛問題，已於七十九年間發生爭執，並由告訴人拒絕被告繼續使用該鐵棚屋，被
告並因而聲請調解，如該土地上之鐵棚屋確係被告所有，告訴人竟排除被告之使用權
，何以被告僅單就土地部分請求返還？且於調解聲請書事件概要欄二說明「因聲請人
自用車所停放之車庫土地所有權乃屬聲請人所有」等語，並未提及車庫所有權為伊所
有，甚而願意補償該鐵棚屋？此觀被告於聲請書中特別註明「『地上物鐵房』聲請人
願『折價』『收買』或『拆除』」之文義，即顯而易見，其欲補償之標的物係「地上
物鐵房」，並無誤認可能。如該「地上物鐵房」確為被告所有，其本意又僅在補償告
訴人搬遷費用而已，應不至將地上物鐵棚屋誤列為補償標的而對之收買？原判決僅以
被告為不諳法律用語所致，而為被告有利之認定，與常理難謂相合，亦難昭信服。檢
察官上訴意旨執以指摘，非無理由，應認原判決有撤銷發回之原因。被告被訴損壞系
爭屋內機具等物，涉犯刑法第三百五十四條之毀損罪嫌部分，雖不得上訴第三審，惟
公訴人認與上開撤銷發回部分有裁判上一罪之關係，爰一併發回。附此敘明。
據上論結，應依刑事訴訟法第三百九十七條、第四百零一條，判決如主文。
中      華      民      國     九十     年     十一     月    二十三    日
                              最高法院刑事第十一庭
                                  審判長法官  林  增  福
                                        法官  邵  燕  玲
                                        法官  吳  昆  仁
                                        法官  陳  世  雄
                                        法官  惠  光  霞
      右正本證明與原本無異
                                              書  記  官
中      華      民      國     九十     年     十二     月      三      日


司法院資訊處製作；財團法人民間司法改革基金會備份。
